【裁判字號】    89,上易,3327
【裁判日期】    891120
【裁判案由】    傷害
【裁判全文】
臺灣高等法院刑事判決                          八十九年度上易字第三三二七號
    上  訴  人
    即  被  告  甲○○
右列上訴人因傷害等案件，不服臺灣臺北地方法院八十九年度易字第一一三五號，中
華民國八十九年七月二十五日第一審判決（起訴案號：臺灣臺北地方法院檢察署八十
九年度偵字第七七八一、七九二八號）提起上訴，本院判決如左：
    主  文
上訴駁回。
    事  實
一、甲○○與乙○○係夫妻關係，二人間係家庭暴力防治法第三條第一款之家庭成員
    關係。詎甲○○基於概括之犯意，於民國（下同）八十八年十月十四日凌晨一時
    許（原判決誤載為晚上應予更正），與乙○○因子女問題發生口角，竟基於普通
    傷害之故意，在台北市大安區○○○路○段二一七巷六弄十七號一樓住處，先掌
    摑乙○○致乙○○臉部輕微紅腫二×一公分，乙○○為躲避甲○○之傷害而離開
    上揭住處，甲○○則跟隨走出住處前之行人道，以雙手抓住乙○○頭部撞擊行人
    道旁之電線桿，致乙○○受有左上肢擦傷一×一公分及背部擦傷五×五公分，甲
    ○○之兒子馬翊軒見狀跟隨前來，以身體將甲○○與乙○○隔開，三人因而跌倒
    ，致乙○○復受有右下肢紅腫二點五×二公分之傷害（此部分傷害非因為甲○○
    行為所造成，原判決此部分之誤載應予更正）。嗣於同年月十六日晚上十一時許
    ，兩人又延續為十四日發生之問題爭執，甲○○又基於普通傷害之故意在上開處
    所抓乙○○之頭髮，並與乙○○拉扯，造成乙○○右上肢瘀傷八×四公分、一×
    一公分、後頸部紅腫三×三公分、背部瘀傷五×三公分、八×六公分、十×七公
    分。嗣乙○○因不堪甲○○實施家庭暴力，乃向台灣台北地方法院聲請民事通常
    保護令，經該院於八十九年一月十九日以八十八年家護字第一六二號裁定核發通
    常保護令，令甲○○不得對乙○○實施身體或精神上不法侵害之行為、不得直接
    或間接對乙○○騷擾及應遠離乙○○台北市○○○路○段二一七巷六弄十七號一
    樓住所至少五十公尺距離，而甲○○並於同年月二十九日收受該保護令。詎甲○
    ○明知上開保護令內容，竟仍於八十九年四月十日十六時三十分進入台北市○○
    ○路○段二一七巷六弄十七號一樓乙○○住處，並接續於同日二十四時、四月十
    一日七時三十分、十六時、二十三時三十分許，以言語騷擾乙○○，而違反上開
    保護令，經乙○○於同年月十二日零時許報警後，為警當場查獲上情。
二、案經被害人乙○○訴請台北市政府警察局大安分局移送臺灣臺北地方法院檢察署
    檢察官偵查起訴。
    理  由
一、訊據上訴人即被告（以下簡稱被告）甲○○坦承於右揭時間收到法院之保護令後
    ，仍於右揭時間進入台北市○○○路○段二一七巷六弄十七號一樓住處，惟矢口
    否認有上開犯行，辯稱：伊僅於右揭時地與乙○○拉扯，並未毆打乙○○，乙○
    ○之傷，係三人傾倒時所造成，又伊雖有收到保護令，但有抗告，以為保護令未
    生效，當時係要回家拿衣服，並非故意違反保護令云云。惟查：（一）、右揭傷
    害事實，業據告訴人乙○○於偵審中指訴綦詳（參八十九年度偵字第七七八一號
    偵查卷宗第二十一頁正反面、原審刑事卷宗第二十五頁正面、第二十六頁反面及
    本院八十九年十月二十七日訊問筆錄），核與證人即告訴人及被告之子馬翊軒於
    偵審中證述情節相符（參前揭偵查卷宗第二十九頁反面、第三十頁正面、原審刑
    事卷宗第十三頁正面），並有驗傷診斷書二紙附卷可稽（參八十九年度他字第一
    一八一號偵查卷宗第三頁、第四頁），參諸被告於偵審亦坦承於右揭時地與告訴
    人發生拉扯，益見告訴人之指訴非虛，被告所為並無傷害告訴人之辯解，要係卸
    責之詞，不足採信；（二）、違反保護令部分：台灣台北地方法院以八十八年家
    護字第一六二號裁定被告不得對乙○○實施身體或精神上不法侵害之行為、不得
    直接或間接對乙○○騷擾及應遠離乙○○台北市○○○路○段二一七巷六弄十七
    號一樓住所至少五十公尺距離之通常保護令，被告已於八十九年一月二十九日收
    受，復對此裁定提起抗告，並經抗告駁回在案等情，業據被告自承不諱，並有台
    灣台北地方法院八十八年家護字第一六二號裁定、本院八十九年度家護抗字第十
    三號裁定影本附卷可稽（參八十九年度偵字第七七八一號偵查卷宗第五頁、第二
    十六頁、第二十七頁），可見被告對於該裁定之內容知之甚詳。而被告於八十九
    年四月十日十六時三十分許進入上址並與告訴人發生爭執等情，亦據告訴人迭於
    偵審時指訴明白，並為被告於偵查中所是認（參八十九年度偵字第七七八一號偵
    查卷宗第十三頁反面），被告所為顯已違反上開保護令，犯行堪稱明確。又上開
    保護令既經台灣台北地方法院核發並送達予被告即行生效，被告辨稱誤以為抗告
    可以阻止裁定效力之發生云云，縱有此誤解，仍難以不知法律而卸免刑責，綜上
    所述，被告所辯，顯係事後卸責之詞，不足採信，其犯行堪以認定。
二、核被告所為，係犯刑法第二百七十七條第一項之普通傷害罪，又被告另違反法院
    令其不得直接或間接騷擾、遠離住居所之裁定，係犯家庭暴力防治法第五十條第
    二款、第四款之違反保護令罪。又其先後二次傷害犯行，時間緊接，罪名與構成
    要件相同，顯係基於概括犯意而為，應依連續犯規定論以一罪，並加重其刑。再
    查被告違反上開保護令進入告訴人之住處後接續於八十九年四月十日二十四時、
    四月十一日七時三十分、十六時、二十三時三十分許，以言語騷擾告訴人乙○○
    部分，雖未經公訴人起訴，惟與起訴之違反保護令部分有接續犯之實質上一罪關
    係，為起訴效力所及，本院自得併予審酌，附此敘明，又被告所犯上開二罪間犯
    意各別，行為互殊，應分論併罰。原審適用上述法條及刑法第十一條前段、第五
    十六條、第四十一條、第五十一條第五款，罰金罰鍰提高標準條例第一條前段、
    第二條，並審酌被告於接獲保護令後，仍不知警惕，竟無視保護令內容，前往被
    害人住處實施騷擾，及其犯罪動機、目的、手段、智識程度、所生危害及犯罪後
    態度等一切情狀，量處被告傷害罪部分有期徒刑四月，另被告違反保護令罪部分
    有期徒刑四月，並均諭知易科罰金之折算標準，及定其應執行刑，與易科罰金之
    折算標準，認事用法均無不當，被告上訴意旨否認犯罪而指摘原判決不當，為無
    理由，應予駁回。
據上論斷，應依刑事訴訟法第三百六十八條，判決如主文。
本案經檢察官劉靜婉到庭執行職務。
中    華    民    國    八十九    年        十一      月      二十      日
                            台灣高等法院刑事第十五庭
                                審判長法  官  房  阿  生
                                      法  官  胡  泉  田
                                      法  官  鄧  振  球
右正本證明與原本無異。
不得上訴。
                                      書記官  洪  秋  帆
中    華    民    國    八十九    年        十一      月      二十二    日
附錄：本案論罪科刑法條全文
刑法第二百七十七條
傷害人之身體或健康者，處三年以下有期徒刑、拘役或一千元以下罰金。
犯前項之罪因而致人於死者，處無期徒刑或七年以上有期徒刑；致重傷者
，處三年以上十年以下有期徒刑。
家庭暴力防治法第五十條第二款、第四款
違反法院依第十三條、第十五條所為之下列裁定者，為本法所稱之違反保護令罪，處
三年以下有期徒刑、拘役或科或併科新臺幣十萬元下罰金：
二、禁止直接或間接騷擾、接觸、通話或其他連絡行為。
四、遠離住居所、工作場所、學校或其他特定場所。


司法院資訊處製作；財團法人民間司法改革基金會備份。
